【裁判字號】    98,交易,288
【裁判日期】    981005
【裁判案由】    過失傷害
【裁判全文】
臺灣板橋地方法院刑事判決             98年度交易字第288號
公  訴  人  臺灣板橋地方法院檢察署檢察官
被      告  甲○○
上列被告因過失傷害案件，經檢察官提起公訴（98年度偵字第94
32號），本院裁定改依簡式審判程序審理，並判決如下：
    主      文
甲○○犯過失傷害罪，處有期徒刑月，如易科罰金，以新臺幣
壹仟元折算壹日。
    事實及理由
一、本案犯罪事實、證據，除事實部分之本案犯罪時間更正為「
    民國97年7 月30日（起訴書誤載為98年7 月30日）」，並補
    充「甲○○所持之職業大貨車駕照，因逾期審驗遭註銷，
    處於不得駕駛汽車期間，仍無照駕車致乙○○受傷。甲○
    ○肇事後，於有偵查權限之機關及公務員發覺其犯罪前，主
    動報警並停留於現場，向到場處理警員表明為肇事人而自首
    並接受裁判。」；另證據部分補充「甲○○於本院訊問時之
    自白、臺北縣政府警察局三重分局道路交通事故肇事人自首
    情形紀錄表、舉發違反道路交通管理事件通知單、道路交通
    事故現場圖、草圖各1 紙。」外，其餘均引用附件檢察官起
    訴書之記載。
二、被告甲○○所犯為死刑、無期徒刑或最輕本刑為3 年以上有
    期徒刑以外之罪，其於準備程序中就被訴事實為有罪之陳述
    ，經法官告知簡式審判程序之旨，並聽取公訴人之意見後，
    依刑事訴訟法第273 條之1 第1 項規定，裁定進行簡式審判
    程序，合先敘明。
三、按行車前應注意之事項，依下列規定：六、起駛前應顯示方
    向燈，注意前後左右有無障礙或車輛行人，並應讓行進中之
    車輛行人優先通行；汽車迴車前，應暫停並顯示左轉燈光或
    手勢，看清無來往車輛，並注意行人通過，始得迴轉，道路
    交通安全規則第89條第1 項第6 款、第106 條第5 款分別定
    有明文。被告既曾考領有駕駛執照，對於上揭規定自應知悉
    及遵守；而肇事地點為柏油路面、乾燥、無缺陷、無障礙物
    ，且當時天候晴，視距良好等情，有道路交通事故調查報告
    表(一)可憑（見偵卷第24頁），又依被告之智識、能力無不能
    注意之情事，詎被告竟疏未注意直行之告訴人乙○○，即貿
    然駕車左轉，因而肇致本案車禍事故，其駕駛行為顯有過失
    至為灼然，且臺灣省臺北縣區車輛行車事故鑑定委員會鑑定
    結果，亦同此認定。被告因前述過失肇事撞擊告訴人，致其
    受有右側股骨閉鎖性骨折、右側閉鎖性髕骨骨折、疑似肺栓
    塞等傷害，是該傷害結果與被告過失行為間，顯然有相當因
    果關係，被告自應負過失傷害罪責。
四、核被告所為，係犯刑法第284 條第1 項前段之過失傷害罪。
    按汽車駕駛人，無駕駛執照駕車，因而致人受傷或死亡，依
    法應負刑事責任者，加重其刑至2 分之1 ；另職業汽車駕駛
    人，不依規定期限，參加駕駛執照審驗者，處新臺幣300 元
    以上600 元以下罰鍰；逾期1 年以上者，逕行註銷其駕駛執
    照；前項經逕行註銷駕駛執照之職業汽車駕駛人，得申請換
    發同等車類之普通駕駛執照；又在未換發普通駕駛執照前，
    不得駕駛汽車，道路交通管理處罰條例第86條第1 項、第26
    條、道路交通安全規則第54條第3 項分別定有明文。查案發
    時，被告所持之職業大貨車駕照，因逾期審驗遭註銷等情，
    有道路交通事故調查報告表(二)、臺北縣政府警察局舉發違反
    道路交通管理事件通知單各1 紙可按（見偵卷第25、30頁）
    ，則依前開規定，被告係處於不得駕駛汽車期間，惟仍無照
    駕車致告訴人乙○○受傷，應依前揭規定加重其刑。另按刑
    法第62條所規定之自首，以對於未發覺之罪，向有偵查權之
    機關或公務員自承犯罪，進而接受裁判為要件；查被告肇事
    後即主動報案且留在現場向到場處理、未知何人為肇事者之
    臺北縣政府警察局交通警察隊三重分隊警員自首並接受裁判
    等情，有臺北縣政府警察局三重交通分隊道路交通事故談話
    紀錄表、肇事人自首情形紀錄表各1 紙在卷可憑（見偵卷第
    26、29頁），足認被告係對於未發覺之犯罪自首而接受裁判
    ，爰依刑法第62條前段規定減輕其刑，並依法先加後減之。
五、爰審酌被告有贓物前科，有臺灣高等法院被告前案紀錄表1
    份在卷可參，素行不良，且其無照駕車已有不該，又不知小
    心謹慎，迴轉時未注意讓直行車先行，造成告訴人受傷之結
    果，復尚未與告訴人和解賠償其損失；惟念其犯後已坦承犯
    行，尚有悔意，及被告過失之情節、程度、告訴人受傷非輕
    等一切情狀，量處如主文所示之刑，並諭知易科罰金之折算
    標準，以示懲儆。
六、據上論斷，應依刑事訴訟法第273 條之1 第1 項、第299 條
    第1 項前段、第310 條之2 、第454 條第2 項，刑法第284
    條第1 項、第62條前段、第41條第1 項前段，道路交通管理
    處罰條例第86條第1 項，刑法施行法第1 條之1 ，判決如主
    文。
本案經檢察官楊景舜到庭執行職務。
中    華    民    國    98    年    10    月    5     日
                  交通法庭  法  官  洪珮婷
以上正本證明與原本無異。
如不服本判決，應於收受本判決後10日內向本院提出上訴書狀，
並應敘述具體理由，如未敘述上訴理由者，應於上訴期間屆滿後
20日內補提理由書狀於本院（均須按他造當事人之人數附繕本）
，切勿逕送上級法院。
                             書記官 陳永訓
中    華    民    國    98    年    10    月    5     日
附錄本判決論罪之法條：
中華民國刑法第284 條第1 項
因過失傷害人者，處6 月以下有期徒刑、拘役或5 百元以下罰金
，致重傷者，處1 年以下有期徒刑、拘役或5 百元以下罰金。


司法院資訊處製作；財團法人民間司法改革基金會備份。
